臺灣高雄地方法院刑事判決　　　　　　　 93年度訴字第922號
公　訴　人　臺灣高雄地方法院檢察署檢察官
被　　　告　丁○○　男　38歲.
選任辯護人　江雍正　律師
　　　　　　許乃丹　律師
　　　　　　張清雄　律師
被　　　告　甲○○　男　21歲.
　　　　　　　　　　　樓之1
指定辯護人　本院公設辯護人蘇鴻吉
上列被告等因違反槍砲彈藥刀械管制條例等案件，經檢察官提起
公訴（92年度偵字第16394 號），本院判決如下：
    主  文
丁○○未經許可，持有手槍，累犯，處有期徒刑柒年，併科罰金
新臺幣拾萬元，罰金如易服勞役，以銀元佰元即新臺幣玖佰元
折算壹日。扣案之捷克CZ廠製七五型口徑為九厘米之制式半自動
手槍壹把（含彈匣，槍支管制編號0000000000號）、口徑為九厘
米之制式子彈顆，均沒收。
甲○○意圖使犯人隱避而頂替，處拘役伍拾日，如易科罰金，以
佰元折算壹日。
    事  實
一、丁○○於民國91年間某時，於高雄市○○路及四維路口之「
    金蒂舞廳」內，自某真實姓名年籍均不詳綽號「永祥」之成
    年男子處收受具殺傷力之捷克CZ廠製75型口徑為9 厘米之制
    式半自動手槍1 把（槍支管制編號0000000000號）、具殺傷
    力之口徑為9 厘米之制式子彈7 顆，並將之置放於其位於高
    雄縣林園鄉○○村○○路25巷10號之住處內，未經主管機關
    許可而無故持有之。嗣92年7 月25日凌晨4 時3 分許，因丁○○將其持有該槍彈之事實告知其友人即某真實姓名年籍均
    不詳綽號「阿道」之成年男子，「阿道」欲加觀賞，丁○○
    遂攜帶該槍彈，至高雄市○○路「來來炭烤店」內與「阿道
    」2 人用餐飲酒，席間友人劉得州電致丁○○前往高雄市○○路26號「芳彩小吃部」，丁○○與「阿道」2 人已略具酒
    意行至該小吃部店外前，丁○○見店門前有多人大聲爭吵辱
    罵，即誤以為乙○○對其辱罵，竟取出上開槍彈並擊發4 發
    後，其中1 發擊中乙○○致其受有右腹股溝槍傷之傷害（傷
    害部分未據公訴人起訴）。嗣丁○○為恐事發，且「阿道」
    亦認為係因伊要求觀賞該槍此案始東窗事發，因此告訴丁○○將槍彈均交給伊處理即可，丁○○遂與「阿道」相約於92
    年7 月25日後之一星期間某日，在高雄市○○區○○路近「
    藍寶石歌廳」旁某巷內，由丁○○將上開制式半自動手槍1
    把及子彈3 顆交給「阿道」後，丁○○隨即逃逸。
二、甲○○於92年7月29日中午某時許在友人陳泰元家中，因同
    在場之陳泰元友人即某真實姓名年籍均不詳之綽號「阿佳」
    之成年男子詢問甲○○是否願意替人頂罪以賺取金錢，適甲○○缺錢花用即應允。甲○○遂於當日晚間7 時許，由陳泰
    元及「阿佳」陪同至位於高雄市○○路某處某不詳姓名年籍
    綽號「大仔」之成年男子處，由「大仔」將上開捷克CZ廠製
    75型制式半自動手槍1 把、制式子彈3 顆交給甲○○，要求
    甲○○攜帶該槍彈至高雄市政府警察局前鎮分局表明自己即
    為持有該槍彈及開槍之人而投案，甲○○遂基於使犯人丁○○隱避之意圖，以手觸摸該槍及彈匣以留下指紋，並於當日
    晚間10時20分許，由某姓名年籍均不詳之成年男子1 人及成
    年女子1 人陪同，攜帶上開槍彈，至高雄市政府警察局前鎮
    分局刑事組投案，頂替丁○○而為持有上開槍彈及開槍之犯
    嫌。
三、案經高雄市政府警察局新興分局報告台灣高雄地方法院檢察
    署檢察官偵查起訴。
    理  由
一、關於證據能力之判斷：
  (一)按被告以外之人於審判外之言詞或書面陳述，除法律有規定
    者外，不得作為證據；再被告以外之人於審判外向法官所為
    之陳述，得為證據；又被告以外之人，偵查中向檢察官所為
    之陳述，除顯有不可信之情況外，得為證據；另被告以外之
    人於檢察事務官、司法警察官或司法警察調查中所為之陳述
    ，與審判中不符時，其先前之陳述具有較可信之特別情況，
    且為證明犯罪事實存否所必要者，得為證據；再下列文書，
    亦得為證據：一、除顯有不可信之情況外，公務員職務上製
    作之紀錄文書、證明文書。二、除顯有不可信之情況外，從
    事業務之人於業務上或通常業務過程所須製作之紀錄文書、
    證明文書。三、除前二款之情形外，其他於可信之特別情況
    下所製作之文書，亦得為證據；又被告以外之人於審判外之
    陳述，雖不符刑事訴訟法第159 條之1 至第159 條之4 之規
    定，而經當事人於審判程序同意作為證據，法院審酌該言詞
    陳述或書面陳述作成時之情況，認為適當者，亦得為證據；
    另當事人、代理人或辯護人於法院調查證據時，知有第159
    條第1 項不得為證據之情形，而未於言詞辯論終結前聲明異
    議者，視為有前項之同意，刑事訴訟法第159 條第1 項、第
    159 條之1 第1 項、第2 項、第159 條之2 、第159 條之4
    、第159 條之5 第1 項、第2 項分別定有明文。
  (二)本案關於證明被告2 人是否涉犯公訴人所指之罪名之證據方
    法，分別有：1.被告丁○○之警詢及檢察官偵訊筆錄。2.被
    告甲○○之警詢及偵訊筆錄。3.證人乙○○之警訊及檢察官
    偵訊筆錄。4.證人洪榮秋之警詢及檢察官偵訊筆錄。5.證人
    劉得州之警詢及檢察官偵訊筆錄。6.扣案之手槍1 把及子彈
    3 顆。7.內政部警政署刑事警察局槍彈鑑定書及鑑定意見函
    各1 份。8.證人陳泰元本院審理中之證述。9.被告丁○○本
    院審理中之自白。10.被告甲○○本院審理中之自白。而就上
    開各項證據方法，其中3.4.5.6.7.本質上或屬被告以外之人
    於審判外之陳述，屬傳聞證據，惟本案各被告及其辯護人俱
    不爭執其證據能力，依前開刑事訴訟法第159 條之5 第2 項
    之規定，即視為同意作為證據，且經本院審酌該筆錄及鑑定
    意見做成時之情況，並無何不可信之情形，尚屬適當，自得
    依同條第1 項規定將之作為本案認定事實之證據。
二、事實判斷：
  (一)被告丁○○部分：
  1.被告丁○○上揭於91年間某時自綽號「永祥」之成年男子收
    受本案槍彈，即置放於其位於高雄縣林園鄉○○村○○路25
    巷10號之住處內而無故持有，迄92年7 月25日凌晨4 時3 分
    許攜帶至高雄市○○路26號「芳彩小吃部」前開槍射擊4 發
    之事實，業據被告丁○○於警詢、檢察官偵訊及本院審理中
    坦承不諱，並經證人乙○○、洪榮秋、劉得州於檢察官偵訊
    中證述明確，復有本案手槍1 把、子彈3 顆扣案可資佐證，
    而該槍彈經送內政部警政署刑事警察局鑑定結果，認槍支係
    捷克CZ廠製75型口徑為9 厘米之制式半自動手槍（槍支管制
    編號為0000000000號）、槍管內具6 條右旋來復線，機械性
    能良好，可擊發同口徑子彈，具殺傷力；子彈則係口徑9 厘
    米之制式子彈，亦具殺傷力等情，亦有該局92年10月3 日刑
    鑑字第0920154234號槍彈鑑定書1 份在卷足稽。再依該局就
    該槍彈試射彈頭及彈殼與證人乙○○所受槍傷現場遺留子彈
    紋痕比對鑑定結果，認乙○○受槍擊遺留現場之彈頭，其來
    復線特徵與該管制編號為0000000000號之本案槍支相吻合，
    亦與彈頭3 顆之彈底特徵紋痕亦均符合，因認係該槍擊發等
    語，亦有該局92年10月23日刑鑑字第0920199118號函在卷足
    證。綜前，堪信被告丁○○前揭自白與事實相符，應堪採信
    。至被告丁○○辯稱，「永祥」係將本案槍彈藏放在黑色手
    提包內再行交付，其自「永祥」處收受該手提包時並不知內
    藏有槍彈，「永祥」亦未告知，直至本案案發前1 之左右整
    理家中時始發現云云。惟查，被告丁○○於91年間收受該黑
    色手提包，至為警查獲之92年間7 月間止，約一年有餘，衡
    諸常理，焉有自他人處收受手提包後之1 年多內均未查看其
    內放置何物、亦從未向交付之人「永祥」詢問內為何物之理
    ？顯見被告丁○○辯稱1 年餘間均不知所收受者係本案槍彈
    云云，顯違常理，並不足採，被告丁○○自收受之初即91年
    間某時起即明知所收受者係受政府管制之制式槍彈、主觀上
    確有持有本案槍彈之故意，洵可認定。綜合前述，被告未經
    許可持有本案制式槍彈之犯行明確，應依法論科。
  2.論罪科刑：
  (1)按槍砲彈藥刀械管制條例所稱「槍砲」，係指各式各國合法
    兵工廠產製之制式槍枝、或其他可發射金屬或子彈具有殺傷
    力之各式槍砲；「彈藥」則指前款各式槍砲所使用之子彈，
    槍砲彈藥刀械管制條例第4 條第1 項第1 款、第2 款分別定
    有明文；而前揭槍砲、彈藥，非經中央主管機關許可，不得
    持有，同法第5 條亦定有明文。本案被告持有之手槍及子彈
    ，經鑑驗結果屬捷克CZ兵工廠產製之制式手槍及子彈，均具
    殺傷力，已如前述，是均屬槍砲彈藥刀械管制條例第4 條第
    1 項第1 款、第2 款所稱之槍砲、彈藥，足堪認定。
  (2)核被告丁○○所為，係犯槍砲彈藥刀械管制條例第7條第4項
    未經許可持有手槍罪、及第12條第4項未經許可持有子彈罪
    。被告行為後，槍砲彈藥刀械管制條例曾於94年1月26日修
    正公布第4、8、16、20條，並刪除第10、11、17條條文，惟
    被告本件犯行所涉條文未經修改變動，依刑法第1條規定，
    自應適用被告行為時之法律，而無新舊法比較之問題。被告
    以1行為同時持有制式手槍及子彈，係以1行為觸犯數構成要
    件不同之罪，為想像競合犯，依刑法第55條前段規定，從一
    重之違反槍砲彈藥刀械管制條例第7條第4項未經許可持有制
    式手槍罪處斷。爰審酌被告明知制式槍彈屬高度危險之物品
    ，非經主管機關許可不得擅自持有，以維社會大眾安全與良
    善秩序，竟仍無故持有具殺傷力之制式槍彈，嚴重影響社會
    治安，且犯後亦未坦承全部犯行等一切情狀，量處如主文所
    示之刑，並諭知易服勞役之折算標準。另本案捷克CZ廠製75
    型口徑9 厘米制式半自動手槍（槍支管制編號為0000000
    000 號）1 把、具殺傷力口徑9 厘米制式子彈7 顆，係槍砲
    彈藥刀械管制條例第4 條第1 項第1 款、第2 款所列物品，
    屬非經許可不得持有之違禁物，不問屬於犯人與否，均依刑
    法第38條第1 項第1 款規定宣告沒收。
  (二)被告甲○○部分：
  1.被告李伯醇於上揭時地基於使犯人丁○○隱避之意圖，而攜
    帶本案制式槍彈至高雄市政府警察局前鎮分局刑事組投案，
    頂替丁○○為持有上開槍彈及開槍之犯嫌等事實，業據被告
    李伯醇於警詢、檢察官偵訊及本院審理中坦承不諱，並有證
    人陳泰元到庭證稱：我於92年7 月29日下午5 時至7 時之間
    載被告甲○○及某綽號「阿佳」之男子一同至高雄市○○路
    某處，聽被告甲○○說要幫人頂罪，但不清楚要幫何人頂罪
    ，被告甲○○至覺民路下車後，我及「阿佳」即離開現場，
    嗣被告甲○○交保出來後告訴我該處有一綽號「大仔」之男
    子拿1 把槍給他，要他去警察局投案等語屬實（見本院93年
    11 月30 日審判筆錄），此外復經高雄市政府警察局前鎮分
    局94 年2月3 日高示警前分三字第2049號函覆本院稱：「當
    日被告甲○○投案時扣案槍彈係由甲○○親自提出」等語，
    亦有該函1 紙附卷可稽，是被告甲○○前開頂替犯行明確，
    洵堪認定，應依法論科。
  2.被告甲○○雖供稱，本案槍彈係被告丁○○交付給伊，被告
    丁○○並要伊為其頂罪。惟此業據被告丁○○堅詞否認，並
    稱從未見過被告甲○○、亦未要被告甲○○為其頂罪，本案
    案發後其即將槍彈交給「阿道」，並不清楚為何會到被告甲○○手上等語。經查，被告甲○○前開係受被告丁○○唆使
    頂替之供詞，除被告甲○○自己所言外，別無其他證據佐證
    之。且按犯人自行隱避，在刑法上既非處罰行為，則教唆他
    人頂替自己以便隱避，當然亦在不罰之列。犯罪人意圖自己
    隱避而唆使雇用他人頂替，固不應以教唆犯論，即受託幫助
    被告覓人頂替入獄，亦不能以從犯論處（最高法院25年4 月
    21 日 刑事庭會議決議及47年台上字第50號判決意旨參照）
    。被告丁○○經本院告以前開意旨，即教唆他人頂替自己犯
    罪確屬刑法不罰之行為後，仍堅詞否認有何教唆頂替行為，
    參酌被告丁○○已就持有本案制式槍彈之重罪犯行坦承不諱
    ，衡諸常理，當無就不構成犯罪之教唆頂替行為再予否認之
    理，是被告丁○○在無何誘因之情形下，仍堅詞否認教唆被
    告甲○○為其頂罪之行為，可信性自高。且依被告丁○○供
    稱，本案槍彈係因「阿道」一直要求讓伊觀賞，其始於前開
    時地攜出而為警查獲，是「阿道」覺得對其有所虧欠，便要
    其將本案槍彈交給伊，由伊交給警方等情，與常情尚屬無違
    ，尚堪採信，則被告甲○○是否誤「阿道」或其他人為被告
    丁○○，亦非絕無可能，客觀上又無明確證據足認本案確係
    被告丁○○教唆被告甲○○為己頂替而來，本院自難認被告
    丁○○確有教唆頂替之行為，附此敘明。
  3.論罪科刑：
    核被告李伯醇前開所為，係犯刑法第164 條第2 項之意圖使
    犯人隱避而頂替罪。爰審酌被告頂替他人犯罪，妨害司法權
    之正當行使，惟犯後坦承犯行，態度尚屬良好，且犯罪時年
    僅19歲，智識程度較為淺薄，僅因貪圖小利即允諾為他人頂
    替犯罪，惡性非重等一切情狀，量處如主文所示之刑，，並
    諭知易科罰金之折算標準，以資儆懲。
三、公訴意旨另以，被告甲○○基於隱避犯人被告丁○○之意圖
    ，而收受本案槍彈，嗣於前開時地攜帶該槍彈至警局投案而
    頂替犯罪，亦有未經許可而持有制式槍彈之行為，因認被告
    甲○○犯有槍砲彈藥刀械管制條例第7 條第4 項之未經許可
    持有制式手槍罪、及同條例第12條第4 項之未經許可持有子
    彈罪云云。惟按，倘行為人僅於發現槍、彈後短暫時間拿起
    端視把玩，尚不能僅以他人在行為人不知情下，將槍、彈攜
    至行為人住處清點，遽認行為人具有共同將上開槍、彈置於
    自己實力支配之下，並有持續持有相當時間之意圖，而論斷
    行為人與該他人有共同持有之犯意聯絡及行為分擔。（最高
    法院92年度台上字第5914號判決意旨參照）。亦即，槍砲彈
    藥刀械管制條例中各罪所稱「持有」，係指以持續占有相當
    時間之意圖，而將槍彈置於自己實力支配下之行為而言，倘
    無持續持有相當時間之意圖，縱有接觸槍彈之事實，亦不能
    論以「持有」。經查，本案被告甲○○接觸本案槍彈，係基
    於頂替被告丁○○為犯罪人之意圖而來，且於92年7 月29
    日晚間7 時許自綽號「大仔」之男子收受本案槍彈，旋於當
    日晚間10時20分許即攜同該槍彈至警局投案，期間亦未過3
    小時，此俱經認定如前，足見被告甲○○接觸本案槍彈確非
    基於持續持有相當時間之意圖，亦非意欲將之落入自己實力
    支配之掌控，依前所述，自難論被告甲○○以持有本案制式
    槍彈之犯行。故公訴人認被告甲○○涉犯槍砲彈藥刀械管制
    條例第7 條第4 項及第12條第4 項之罪，尚有誤會。惟公訴
    意旨認此部分若成立犯罪，則與前揭被告甲○○成立刑法第
    164 條第2 項之罪部分具有牽連犯之裁判上一罪關係，是本
    院自不另為無罪之諭知。
四、據上論斷，應依刑事訴訟法第299 條第1 項前段，槍砲彈藥
    刀械管制條例第7 條第4 項、第12條第4 項，刑法第11條前
    段、第55條前段、第164 條第2 項、第47條、第41條第1 項
    前段、第42條第2 項、第38條第1 項第1 款，罰金罰鍰提高
    標準條例第1 條前段、第2 條，現行法規所定貨幣單位折算
    新臺幣條例第2 條，判決如主文。
本案經檢察官丙○○到庭執行職務。
中　　華　　民　　國　　94　　年　　6 　　月　　10　　日
                 刑事第14庭審判長法  官  陳銘珠
                                 法  官  林瑋桓
                                 法　官  紀凱峰
以上正本證明與原本無異。
如不服本判決，應於收受送達後10日內向本院提出上訴書狀。
中　　華　　民　　國　　94　　年　　6 　　月　　10　　日
　　　　　　　　　　　　　       書記官  黃進遠
槍砲彈藥刀械管制條例第7條
未經許可，製造、販賣或運輸火砲、肩射武器、機關槍、衝鋒槍
、卡柄槍、自動步槍、普通步槍、馬槍、手槍或各類砲彈、炸彈
、爆裂物者，處死刑、無期徒刑或7 年以上有期徒刑；處徒刑者
，併科新台幣3千 萬元以下罰金。
未經許可，轉讓、出租或出借前項所列槍砲、彈藥者，處無期徒
刑或5 年以上有期徒刑，併科新台幣1 千萬元以下罰金。
意圖供自己或他人犯罪之用，而犯前二項之罪者，處死刑或無期
徒刑；處徒刑者，併科新台幣5 千萬元以下罰金。
未經許可，持有、寄藏或意圖販賣而陳列第1 項所列槍砲、彈藥
者，處5 年以上有期徒刑，併科新台幣1 千萬元以下罰金。
第 1 項至第 3 項之未遂犯罰之。
槍砲彈藥刀械管制條例第12條
未經許可，製造、販賣或運輸子彈者，處1 年以上7 年以下有期
徒刑，併科新台幣500 萬元以下罰金。
未經許可，轉讓、出租或出借子彈者，處6 月以上5 年以下有期
徒刑，併科新台幣300 萬元以下罰金。
意圖供自己或他人犯罪之用，而犯前二項之罪者，處3 年以上10
年以下有期徒刑，併科新台幣700 萬元以下罰金。
未經許可，持有、寄藏或意圖販賣而陳列子彈者，處5 年以下有
期徒刑，併科新台幣300 萬元以下罰金。
第 1 項至第 3 項之未遂犯罰之。
中華民國刑法第164條
(藏匿人犯或使之隱避、頂替罪)
藏匿犯人或依法逮捕拘禁之脫逃人或使之隱避者，處2 年以下有
期徒刑、拘役或500 元以下罰金。
意圖犯前項之罪而頂替者，亦同。
